【裁判字號】    95,上易,552
【裁判日期】    951130
【裁判案由】    竊盜
【裁判全文】
臺灣高等法院刑事判決                 95年度上易字第552號
上  訴  人  臺灣士林地方法院檢察署檢察官
上  訴  人
即  被  告  甲○○
選任辯護人  邱朝象律師
上列上訴人因竊盜案件，不服臺灣士林地方法院94年度易字第
654號，中華民國95年1月17日第一審判決（起訴案號：臺灣士林
地方法院檢察署94年度偵字第1447號），提起上訴，本院判決如
下：
    主  文
上訴駁回。
    事  實
一、甲○○前有竊盜、偽造文書等犯罪紀錄，最末次於民國88年
    間因犯竊盜罪，經臺灣苗栗地方法院以88年度易字第1170號
    判決判處有期徒刑1 年2 月，被告不服提起上訴，經臺灣高
    等法院臺中分院於89年10月25日以89年度上易字第2142號判
    決駁回上訴確定，已於92年7月15日執行完畢。甲○○仍不
    知悛悔，復基於意圖為自己不法所有之概括犯意，於93年6
    月8 日下午5 時50分許至翌日（即9 日）凌晨4 時30分許間
    某時，見丙○○所有車牌號碼HF-068號營業用大貨車停放在
    臺北縣新莊市○○路新莊高中附近無人看守，竟以不詳方式
    竊取該車使用，得手後隨即於同日凌晨將該車駛往臺北市○○區○○段集合住宅工地，利用該處工地於凌晨時分未有人
    看管之際，竊取放置於該處之鋼筋8 噸，並搬運至HF-068號
    營業用大貨車上，甲○○於駕車離去之際，因該車車頭不慎
    陷入工地坑洞中無法動彈，甲○○見狀即棄車逃逸。嗣經該
    處工地主任乙○○於同日上午8 時10分許至工地上班，發現
    工地內鋼筋遭竊，並於停放在該處之車牌號碼HF-068號營業
    用大貨車上發現失竊之鋼筋8 噸後，報警處理，經警在丙○○所有之車牌號碼HF-068號營業用大貨車上之右前車門框架
    內側及駕駛座旁綠茶飲料瓶上分別採驗得甲○○左拇指、左
    環指之指紋，始循線查悉上情。
二、案經臺北市政府警察局南港分局報請臺灣士林地方法院檢察
    署檢察官偵查起訴。
    理  由
一、按被告以外之人於審判外之言詞或書面陳述，除法律有規定
    者外，不得作為證據，刑事訴訟法第159條第1項定有明文，
    此即學理上所稱「傳聞證據排除法則」。次按被告以外之人
    於審判外之陳述，雖不符前4條之規定，而經當事人於審判
    程序同意作為證據，法院審酌該言詞陳述或書面陳述作成時
    之情況，認為適當者，亦得為證據。當事人、代理人或辯護
    人於法院調查證據時，知有第159條第1項不得為證據之情形
    ，而未於言詞辯論終結前聲明異議者，視為有前項之同意，
    刑事訴訟法第159條之5亦定有明文。
    本件證人乙○○、黃土、丙○○分別於警詢、偵查中之陳述
    及證述，固屬傳聞證據，惟公訴人、被告就前開審判外之陳
    述，迄於言詞辯論終結前未為異議之聲明，被告甲○○就前
    開證人審判外之陳述於原審準備程序時並表示「無爭執其證
    據能力」（原審94年9月21日準備程序筆錄第2頁至第3頁）
    ，而本院審酌彼等陳述作成時之情況，核無違法取證及證明
    力明顯過低之瑕疵，亦認為以之作為證據為適當，故依諸上
    開規定及說明，逕依同法第159條之5第1項、第2項之規定作
    為證據。合先明。
二、本件訊據被告甲○○堅詞否認事實欄所列犯行。並辯稱伊曾
    於92年11月至93年3月間受僱於黃土駕駛過系爭之車號
    HF-068號營業大貨車，該車出售後伊亦將車鑰交還給黃土，
    並沒有備份鑰匙，該車出售後沒多久，大概不會超過一個月
    的時間，丙○○有駕駛該車來修車廠二、三次，伊有爬上駕
    駛座跟丙○○聊到該車之性能，但丙○○並沒有告知伊車子
    平時停放地點，93年6月8日當天伊在台北縣五股鄉之永達交
    通公司上班，未曾到過南港區○○路段集合住宅工地，也沒
    有行竊鋼筋。該車上有伊指紋，可能是以前他爬上該車時所
    留云云。
三、經查：
  (一)該車於93年6月9日晨發見失竊，經被害人丙○○於同日晨5
    時10分許於新莊警察分局報案，業經證人即告訴人丙○○於
    警訊及偵查中所供明。並有新莊分局中平派出所工作紀錄簿
    影本壹份（見偵卷第49頁）可稽，顯見該車於93年6月8日夜
    間曾失竊，另證人乙○○於偵查中證稱：其是鶴發營造股份
    有限公司工地主任，94年6月9日上午8時10分其至南港區○○段集合住宅工地上班時，發現大門被打開，入口處有部非
    公司所有車號HF—068號營業大貨車陷入坑洞中動彈不得，
    工地內所放置之鋼筋有7捆計20噸被移位，另有4捆鋼筋計8
    噸已被吊至該車上，每噸價值新台幣16000元，現場情況明
    顯可看出該車是利用夜間到工地竊取鋼筋，不慎掉入坑洞中
    等語（見偵查卷第20至21頁警詢筆錄及第71頁偵訊筆錄）。
    並有失竊報告、贓物認領保管收據各1紙可稽（見偵卷33頁
    、34頁），亦足證鶴發營造股份有限公司工地失竊鋼筋在前
    揭失竊之HF-068號營業大貨車上。
  (二)臺北市政府警察局南港分局偵辦乙○○工地遭竊盜案現場勘
    查報告1份及採證照片23張（見偵查卷第93至111頁）：經對
    上開營業大貨車勘查，結果於駕駛座後方面紙盒上採獲指紋
    3枚（編號1、2、3），右前車門框架內側採獲灰塵指紋乙枚
    （編號38），並於駕駛座週邊取回礦泉水瓶（標示牌編號2
    ），經帶回施以氰丙烯酸酯法鑑驗後，於礦泉水上採獲指紋
    1枚（編號22）。經送內政部刑事警察局鑑定，依內政部警
    政署刑事警察局93年6月25日刑紋字第0930130701號鑑驗書1
    份鑑定結果稱（見偵查卷第39至41頁）：送驗指紋膠片及指
    紋相片各3張，其中可資比對之指紋2枚即編號22、38，經以
    「指紋電腦比對法」、「指紋特徵點比對法」比對之結果，
    依序與南港警分局檔存甲○○指紋卡左環指及左拇指指紋相
    符。
  (三)查被告係於92年11月至93年3月底受雇於黃土駕駛HF—068
    號營業大貨車，該車經證人黃土於93年3月29日出售予證人
    丙○○，售車後約1個月內期間，丙○○曾駕駛該車至五股
    修車廠保養，被告有爬上駕駛座跟丙○○聊該車性能等情，
    業據被告於警、偵訊、原審審理時供述在卷（見偵查卷第29
    頁、第70至73頁、原審94年9月21日準備程序筆錄），並經
    證人黃土、丙○○於警偵訊證述明確，且有汽車買賣合約書
    影本1份附卷足憑，則依被告、證人上開所述，被告最後使
    用、接觸該車之時間應為93年4月29日之前無誤。於本院審
    理中改稱事發後一個月他（丙○○）那裏修車．．．我在車
    上有吃東西云云，與被告以前所稱借後1個月．．．不符，
    應以其在原審所供為正確。再者，經警於車內採集得被告指
    紋2枚，分別係在右前車門框架內側採獲灰塵指紋1枚及在駕
    駛座與右前座中間排檔桿附近之綠茶飲料瓶上採獲指紋1枚
    ，而指紋保存時間之久暫，受到溫度、濕度、光線、通風狀
    況、有無觸摸擦拭等外界因素影響，在無塵室內指紋可以保
    存很久，但在一般開放式空間內因受外界因素影響，指紋則
    不可能保存數月之久，本件所採得之灰塵指紋是「新鮮的」
    ，非常明顯的，指紋還是濕的，該枚灰塵指紋應該是手指沾
    有泥巴剛剛壓印上去的，使用相機尚能拍攝清楚，又留有指
    紋之綠茶飲料瓶外觀是新的，瓶內剩餘之飲料並無異味、無
    沈澱，當日所採集之上開2枚指紋均不可能保存3個月之久等
    情形，已據證人即南港分局員警蘇逸章到庭證述明確。其於
    本院審理中辯護人詰以「一個（指紋）在右前門板下方，根
    據你的判斷何時留下？」證人蘇逸章答稱”我只能判斷那是
    新鮮的指紋，何時印上去我不知道”等語。本院詢以”依你
    看濕濕的指紋是印上去多久時間？”證人蘇逸章答稱：”並
    不能確定它有多久？當天天氣不好，環境潮濕，我只能確定
    壓指紋上去的時間不會超過很久，我印象中，指紋是潮濕的
    ，現場不能用毛刷下去採，因為它是很潮濕的”等語，被告
    於本院中坦承現場採到指紋為伊所有。顯見該指紋遺留時間
    應係在採集前不久之時間內方屬合理。與被告所辯在黃土出
    售後約1個月，曾上該車所留下乃屬不可能之事。又據證人
    丙○○所證述：其在93年3月29日向黃土購買該車後，是其
    一人使用，買車時車內瓶裝飲料就只有礦泉水，沒有其他茶
    類、果汁類飲料，其平常都喝保力達、啤酒、汽水、咖啡、
    沙士，沒有喝便利商店那種保特瓶裝的綠茶飲料等語，被告
    在本院亦供承綠茶瓶係其所放置，其雖稱係丙○○修車時其
    上車帶上去，但被告既已購買綠茶，在沒有喝完時，何不帶
    下車，顯違常理，況被告係在數月前修車時上車，該瓶子顯
    不可能放置數月之久，顯見被告係竊車時帶上車，並車子陷
    入坑洞無法行駛，匆忙逃逸遺留。佐以該部營業大貨車前座
    非密閉無塵空間，於失竊前證人丙○○經常駕駛該車載貨使
    用，實難想像被告之指紋能完好保存於車內達數月之久，益
    證經警採獲之該2枚被告指紋，應係在該車失竊後至員警採
    證前之期間被告於車內所留下。被告辯稱伊以前有開過該車
    ，所以車上才會驗出伊指紋云云，與證人之證述情節不符，
    又與相關書證內容相違，核屬卸責之詞，不足採信。
    綜上積極證據，被告之前述犯罪事實，已經確實之證明，應
    依法論罪科刑。
四、核被告所為，係犯刑法第320條第1項之竊盜罪，又被告行為
    後刑法第56條連續犯之規定業於94年1月7日修正公布刪除並
    於95年7月1日施行，則被告之犯行因行為後新法業已刪除連
    續犯之規定，此刪除雖非法律構成要件之變更，但顯已影響
    行為人刑罰之法律效果，自屬法律有變更，依新法第2條第1
    項規定，比較新舊法結果，仍應適用較有利於被告之行為時
    法，即舊法連續犯之規定，被告先後二次之竊盜行為，時間
    緊接、犯罪構成要件相同，顯係基於概括犯意反覆為之，為
    連續犯，應依行為時刑法第56條規定論以一罪，並加重其刑
    。又被告於88年間因竊盜案件，經臺灣苗栗地方法院以88年
    易字第1170號判處有期徒刑1年2月上訴後，經臺灣高等法院
    台中分院以88年上易字第2142號撤回上訴確定，甫於92年7
    月15日執行完畢，有本院被告前案紀錄表1紙在卷可佐。茲
    於5年以內再故意犯本件有期徒刑以上刑罪，不論修正前之
    刑去第47條或修正後之刑法第47條第1項規定，均構成累犯
    ，對被告而言並無有利或不利之情形，自不生比較新舊法之
    問題，應逕依修正前刑法第47條論以累犯，加重其刑並遞加
    之。
五、公訴意旨另以：被告甲○○於93年6 月9 日凌晨，駕駛HF—
    068 號營業大貨車至臺北市○○區○○段集合住宅工地，竊
    取放置在該處之鋼筋9 噸，並以該車載運至不詳地點，因認
    被告此部分犯行亦涉刑法第320條之竊盜罪嫌。經查公訴人
    所指訴此部分竊盜犯行，被告於警訊、偵查及原審審理中均
    堅詞否認，此部分雖據證人即告訴人乙○○於警偵訊之指述
    ，然乙○○並未視眼目睹被告甲○○確有行竊鋼筋9噸之事
    實，顯然此部分竊盜犯行除證人乙○○之指訴外尚乏其他補
    強證據可參。此部分之犯嫌尚屬不能證明。
六、原審以被告罪證明確，適用刑法第56條、第320條第1項、第
    47條、罰金罰鍰提高標準條例第1條前段，並審酌被告多次
    竊盜紀錄、素行不良，且其正值壯年，工作能力尚佳，理應
    奪發向上，捨此不由，一再行竊，並考量所竊財物價值尚非
    至鉅，犯後否認犯行未見悔意等一切情狀，量處有期徒刑壹
    年貳月，並就另行行竊鋼筋9噸部分認罪嫌不足，唯公訴人
    認連續關係為裁判上一罪不另為無罪諭知，均核無不合，被
    告上訴否認犯罪及公訴人上訴認量刑過輕，指摘原判決不當
    ，均無理由，應予駁回。
七、據上論斷，應依刑事訴訟法第368條，判決如主文。
本案經檢察官洪泰文到庭執行職務。
中    華    民    國    95    年    11    月    30    日
                  刑事第七庭    審判長法  官 陳 正 雄
                                      法  官 許 錦 印
                                      法  官 蔡 光 治
以上正本證明與原本無異。         :
不得上訴。
                                      書記官 陳 韋 杉
中    華    民    國    95    年    12    月    6     日
附錄論罪科刑法條：
刑法第320條第1 項
意圖為自己或第3 人不法之所有，而竊取他人之動產者，為竊盜
罪，處五年以下有期徒刑、拘役或五百元以下罰金。


司法院資訊處製作；財團法人民間司法改革基金會備份。
